臺灣桃園地方法院民事判決
111年度家繼訴字第49號
原      告  王燕祥  
            王燕良  
            王燕麗  
共      同
訴訟代理人  邱清銜律師
複  代理人  張必昇律師
被      告  王燕超  
            王燕麟  
上列當事人間請求分割遺產事件，本院於民國111年11月3日言詞
辯論終結，判決如下：
    主      文
兩造就被繼承人董玉玲所遺如附表一所示遺產，分割如附表一分
割方法欄所示。
訴訟費用由兩造依附表二所示之比例負擔。
    事實及理由
壹、程序方面
    被告王燕麟經合法通知，無正當理由，未於最後言詞辯論期
    日到場，均核無民事訴訟法第386條各款所列情形之一，依
    家事事件法第51條準用民事訴訟法第385條第1項前段規定，
    爰依原告之聲請，由其一造辯論而為判決。
貳、實體方面　　
一、原告主張：被繼承人董玉玲於民國107年4月7日死亡，其繼
    承人為兩造即原告王燕祥、王燕良、王燕麗及被告王燕超、
    王燕麟共5人，其應繼分各為1/5。除王燕麟以外之繼承人就
    遺產繼承應如何分割均已達成共識，是本件兩造均係被繼承
    人董玉玲之繼承人，被繼承人董玉玲所遺如附表一之遺產，
    又兩造迄今無法達成協議分割，爰依民法第1164條規定，請
    求准將如附表一所示被繼承人董玉玲之遺產予以分割，存款
    部分按兩造應繼分比例分配，金飾部分則由法院變價後由兩
    造按應繼分比較分配取得價款等語。並聲明：兩造就被繼承
    人董玉玲所遺如附表一所示遺產，請准分割如附表一分割方
    法欄所示。
二、被告王燕超表示同意原告之分割方案等語。
三、被告王燕麟未於言詞辯論期日到庭，亦未提出任何書狀或陳
    述惟。
四、本院之判斷：
  ㈠按遺產繼承人，除配偶外，依下列順序定之：⒈直系血親卑親
    屬。⒉父母。⒊兄弟姊妹。⒋祖父母；同一順序之繼承人有數
    人時，按人數平均繼承。但法律另有規定者，不在此限，民
    法第1138條、第1141條分別定有明文。又繼承人有數人時，
    在分割遺產前，各繼承人對於遺產全部為公同共有；繼承人
    得隨時請求分割遺產，但法律另有規定或契約另有訂定者，
    不在此限，民法第1151條、第1164條亦定有明文。
  ㈡本件被繼承人董玉玲所遺如附表一所示之財產，依上開規定
    ，由其兩造即子女共6人繼承，其應繼分各為1/5，是兩造之
    應繼分應如附表二所示。兩造為被繼承人董玉玲之全體繼承
    人，在分割遺產前，對於遺產全部為公同共有至明。 
  ㈢按繼承人有數人時，在分割遺產前，各繼承人對於遺產全部
    為公同共有。繼承人得隨時請求分割遺產，但法律另有規定
    或契約另有訂定者，不在此限。同一順序之繼承人有數人時
    ，按人數平均繼承，民法第1151、1164、1141條分別定有明
    文。又繼承人欲終止其間之公同共有關係，惟有以分割遺產
    之方式為之，因此將遺產之公同共有關係終止改為分別共有
    關係，性質上屬分割遺產方法之一，亦有最高法院82年台上
    字第748 號判決意旨可供參照。而遺產分割，依民法第830 
    條第2 項之規定，應由法院依民法第824條命為適當之分配
    ，不受任何共有人主張之拘束。是法院選擇遺產分割之方法
    ，應具體斟酌公平原則；各繼承人之利害關係；遺產之性質
    及價格；利用價值、經濟效用；經濟原則及使用現狀；各繼
    承人之意願等相關因素，以為妥適之判決。經查，原告主張
    被繼承人董玉玲於107年4月7日死亡，遺留有如附表一所示
    之遺產尚未分割，兩造為被繼承人董玉玲之全體繼承人等情
    ，業據提出被繼承人董玉玲之除戶謄本、財政部北區國稅局
    遺產稅免稅證明書、繼承系統表等件為證（見本院卷第9頁
    至第11頁）又原告會同國稅局稅務員、兆豐國際商業銀行桃
    興分行人員開啟保險箱，內容為附表一編號6至9所示金飾，
    亦提出保管箱開箱記錄單、開箱過程照片、財政部國稅局桃
    園分局會同開啟保管箱財產清冊等(見本院卷第45至58頁)，
    且為兩造所不爭執，自堪信為真實。又被告王燕麟經本院合
    法通知未到庭表示意見，亦堪信原告主張兩造無法為協議分
    割之情為真。依此，系爭遺產並無不能分割之情形，亦無不
    分割之約定，然因部分被告不同意分割，兩造無從達成遺產
    分割協議，則原告依民法第1164條訴請分割，自屬有據。又
    本院審酌系爭遺產內容為存款及首飾，存款部分按照兩造應
    繼分比例取得固屬公平而無問題，然金飾因數量瑣碎且無法
    按照兩造人數比例為完整公平之分配，倘依法院變賣程序變
    價後再依兩造應繼分比例分配，亦屬公平，且未侵害未到庭
    之被告王燕麟之利益，核屬公平，應值採取。
五、綜上所述，原告依民法第1164條規定，請求分割系爭遺產，
    為有理由，爰予分割如主文第1 項所示。
六、末按因共有物分割、經界或其他性質上類似事件涉訟，由敗
    訴當事人負擔訴訟費用顯失公平者，法院得酌量情形，命勝
    訴之當事人負擔其一部，民事訴訟法第80條之1定有明文。
    而裁判分割遺產為形成之訴，法院決定遺產分割之方法時，
    應斟酌何種分割方法較能增進共有物之經濟效益，並兼顧全
    體繼承人之利益，以決定適當之分割方法，不受原告聲明之
    拘束；且分割遺產之訴，核其性質，兩造本可互換地位而提
    起訴訟，故本件原告請求分割遺產雖於法有據，然兩造既均
    因本件訴訟而互蒙其利，為求公允，爰依家事事件法第51條
    準用前開民事訴訟法之規定，以兩造分配遺產之比例即兩造
    之應繼分，酌定本件訴訟費用之分擔如主文第2 項所示。
七、本件事證已臻明確，原告其餘攻擊、防禦方法及所提證據，
    經審酌後認與判決結果不生影響，爰不予逐一論列。
八、據上論結，本件原告之訴為有理由，依家事事件法第51條、
    民事訴訟法第385 條第1 項前段、第80條之1，判決如主文
    。　　
中　　華　　民　　國　　111 　年　　11 　月　　7 　　日
                   家事法庭     法  官　黃裕民　　
正本係照原本作成。
如對本判決上訴，須於判決送達後二十日內向本院提出上訴狀。                               　
中　　華　　民　　國　　111 　年　　11　　月　　7 　　日
                                書記官  趙佳瑜
附表一：被繼承人董玉玲之遺產
編號 遺產 重量/數額（新臺幣） 分割方法 1 郵局存款 230,597元及其孳息 編號1至5現金部分由兩造按附表二「應繼分比例」欄所示比例分配。  編號6至9部分則變賣後所得價金由兩造按附表二「應繼分比例」欄所示比例分配。     2 兆豐國際商業銀行 528,308元及其孳息  3 玉山國際商業銀行 500元及其孳息  4 兆豐國際商業銀行 500,000元及其孳息  5 兆豐國際商業銀行桃興分行D種第741號保管箱保證金 550元  6 金戒指2枚 22.5公克  7 金手鍊、金項鍊各1條 63.8公克  8 金戒指1枚 5.5公克   9 金幣5枚 16.9公克  

附表二：被繼承人董玉玲之繼承人及應繼分比例
編號 繼承人 應繼分 1 王燕祥 5分之1 2 王燕良 5分之1 3 王燕麗 5分之1 4 王燕超 5分之1 5 王燕麟 5分之1